臺灣士林地方法院刑事裁定　　　　　　 100年度聲再字第16號
聲　請　人
即受判決人　楊德清
上列聲請人因違反藥事法案件，對於本院99年度審簡字第601 號
於民國99年5 月19日所為之確定判決，聲請再審，本院裁定如下
：
    主    文
再審之聲請駁回。
    理    由
一、本件聲請再審意旨略以：本院99年度審簡字第601 號確定判
    決（下稱原確定判決）認定「銀鶴漢式爽身粉」（下稱系爭
    產品）因置入「龍骨與龍腦」，其中「龍腦」為藥事法第6
    條所規定的藥品，有行政院衛生署民國95年11 月10 日署授
    藥字第0950003346號函（下稱系爭函令）可查，惟原確定判
    決逕認系爭產品因而違反藥事法，其字句倒置，其顯現之意
    涵與本案事實截然不同，又臺北市衛生局僅憑外袋上標示有
    「龍骨與龍腦」，而未就系爭產品做科學成份驗證，不足證
    明被告涉有藥事法，其所依據之系爭函令亦有違行政程序、
    法律授權與刑罰法定原則。本案聲請人被訴製造偽藥之部分
    沒有確實事證，原確定判決所認定者與事實不符。原確定判
    決對關鍵原料「龍腦」漏未審酌，且被告自白部分，並非出
    於聲請人之自由意志。至原確定判決之主文「緩刑2 年」與
    事實及理由欄所載「緩刑3 年」不符，顯有疑義，故原確定
    判決認定事實錯誤，致聲請人蒙受不利益之判決，爰依法聲
    請再審云云。
二、按有罪之判決確定後，有下列情形之一者，為受判決人之利
    益，得聲請再審：一、原判決所憑之證物已證明其為偽造或
    變造者。二、原判決所憑之證言、鑑定或通譯已證明其為虛
    偽者。三、受有罪判決之人，已證明其係被誣告者。四、原
    判決所憑之通常法院或特別法院之裁判已經確定裁判變更者
    。五、參與原判決或前審判決或判決前所行調查之法官，或
    參與偵查或起訴之檢察官，因該案件犯職務上之罪已經證明
    者，或因該案件違法失職已受懲戒處分，足以影響原判決者
    。六、因發現確實之新證據，足認受有罪判決之人應受無罪
    、免訴、免刑或輕於原判決所認罪名之判決者，刑事訴訟法
    第420條第1項定有明文；又不得上訴於第三審法院之案件，
    除前條規定外，其經第二審確定之有罪判決，如就足生影響
    於判決之重要證據漏未審酌者，亦得為受判決人之利益，聲
    請再審，同法第421條亦有明文。而刑事訴訟法第420 條第1
    項第6 款所謂「發見確實之新證據」，係指該證據於事實審
    法院判決前已經存在，為法院、當事人所不知，不及調查斟
    酌，至其後始行發見，且就證據本身形式上觀察，固不以絕
    對不須經過調查程序為條件，但必須顯然可認為足以動搖原
    有罪確定判決，而為受判決人無罪、免訴、免刑或輕於原判
    決所認罪名之判決者為限；故受理聲請再審之最後事實審法
    院，應就聲請再審理由之所謂「新證據」，是否具備事實審
    判決前已經存在，為法院、當事人所不知，事後方行發見之
    「嶄新性」，及顯然可認足以動搖原有罪確定判決，應為無
    罪、免訴、免刑或輕於原判決罪名之「顯然性」二要件，加
    以審查，為判斷應否准予開始再審之準據（最高法院85年度
    台抗字第308 號裁定意旨可資參照）；再刑事訴訟法第421
    條所謂「足生影響於判決之重要證據漏未審酌」，係指該證
    據在前審判決前即已提出，足以影響及變更判決結果，而法
    院漏未審酌而言。又依刑事訴訟法第424 條規定，依同法第
    421 條規定，因重要證據漏未審酌而聲請再審者，應於送達
    判決後20日內為之。另聲請再審之程式違背規定及法院認為
    無再審理由者，應以裁定駁回之，刑事訴訟法第433 條、第
    434 條第1 項亦分別定有明文。
三、本件聲請人據以聲請再審所提出之理由，無非係以系爭產品
    之內含成分未經科學驗證，且就銀鶴漢式爽身是否「龍腦」
    之重要證據漏未審酌，原確定判決無確實事證僅援用起訴書
    內容及系爭函令之解釋，逕認定聲請人違反藥事法之規定，
    該原確定判決認定事實錯誤，並以網路列印行政院衛生署94
    年7 月27日署授藥字第094000383 5 號公告事項為證（見本
    院卷第15至16頁）。經查，關於聲請人主張原判決未就銀鶴
    漢式爽身之重要證據未審酌一節，依法聲請人應於收受判決
    後20日內提出再審聲請，然聲請人卻遲至100 年10月7 日始
    具狀向本院聲請再審，有本院收文戳章1 枚可證（見本院卷
    第1 頁），此部分聲請再審違反規定，應依刑事訴訟法第43
    3 條規定，以裁定駁回此部分再審之聲請。另原確定判決係
    以聲請人於偵查中自承系爭產品內含有「龍骨」成分，並依
    系爭函令之解釋，認定含有「龍骨」成份之系爭產品為藥事
    法第6 條所規定之藥品，進而認定聲請人有製造及販賣偽藥
    之事實，而系爭產品是否含有「龍腦」成份，並不影響原確
    定判決認定系爭產品為藥事法所規範藥品之事實，且觀諸前
    開聲請人所指公告事項所載，係中藥材及中藥製劑含有害物
    質限量標準及其適用範圍，而該公告附表係就「龍骨」有害
    物質定其限量標準，僅是否為藥事法第21條所稱之「劣藥」
    問題，無礙其為藥品之認定，原確定判決就此部分於事實及
    理由中已併予敘明（見本院卷第7 頁第3 行），是以原確定
    判決認定事實並無漏未審酌之違誤。末查，聲請人其他聲請
    再審之理由，均未提出相關確實新證據，無從動搖原有罪之
    確定判決，並不生對聲請人為無罪、免訴、免刑或輕於原判
    決所認罪名之效果，難認符合刑事訴訟法第420 條第1 項第
    6 款再審理由之「嶄新性」、「顯然性」要件。聲請人據此
    聲請再審，為無理由，應予駁回。至聲請人另就主文記載「
    緩刑2 年」與理由中所載「緩刑3 年」不符認為原確定判決
    有疑義，顯係文字誤寫而不影響全案情節與判決本旨，僅為
    判決更正之問題，與本件聲請再審與否無關，併此敘明。
據上論斷，應依刑事訴訟法第433 條、第434 條第1 項，裁定如
主文。
中    華    民    國  100     年    11    月    22    日
                  刑事第八庭審判長法  官  楊秀枝
                                  法  官  邰婉玲
                                  法  官  黃怡瑜
以上正本證明與原本無異
如不服本裁定應於送達後5日內向本院提出抗告狀
                                  書記官  傅國軒
中    華    民    國  100     年    11    月    23    日